【裁判字號】    97,訴,2463
【裁判日期】    971202
【裁判案由】    違反毒品危害防制條例
【裁判全文】
臺灣彰化地方法院刑事判決              97年度訴字第2463號
公  訴  人  臺灣彰化地方法院檢察署檢察官
被      告  甲○○
                    （另案在臺灣彰化監獄執行中）
指定辯護人  黃文皇律師
上列被告因違反毒品危害防制條例案件，經檢察官提起公訴（97
年度偵字第7529號），本院判決如下：
    主    文
甲○○所犯如附表一所示之罪，各處如附表二「主文欄」所示之
刑（含主刑、從刑）。應執行有期徒刑拾伍年肆月，褫奪公權陸
年，未扣案因販賣第一級毒品所得之價金合計新臺幣仟元均沒
收，如全部或一部不能沒收時，以其財產抵償之。
    事    實
一、甲○○前因連續施用第一級毒品案件，經本院於民國（下同
    ）93年7 月19日，以93年度訴緝字第21號判決判處有期徒刑
    8 月確定；又因竊盜案件，經本院於93年9 月13日，以93年
    度斗簡字第305 號判決判處有期徒刑3 月，得易科罰金確定
    ，上開2 罪經本院以93年度聲字第1970號裁定應執行有期徒
    刑10月確定；再因連續施用第一、二級毒品案件，經臺灣嘉
    義地方法院於94年3 月14日，以94年度訴字第68號判決，分
    別判處有期徒刑10月、3 月，應執行有期徒刑1 年確定；上
    開罪刑，經其入監接續執行後，已於94年12月23日假釋出監
    付保護管束，並於95年8 月7 日因保護管束期滿未經撤銷，
    視為徒刑執行完畢。詎仍不知悔改，明知海洛因係法定之違
    禁毒品，非經許可，不得販賣、持有，仍分別基於販賣第一
    級毒品海洛因以牟利之犯意，與如附表1 所載之林有志接洽
    後，於如附表一所示之時間、地點，以如附表1 所示之價格
    ，販賣第一級毒品海洛因予林有志。嗣為警循線查獲上情。
二、案經彰化縣警察局芳苑分局報請臺灣彰化地方法院檢察署檢
    察官偵查起訴。
    理    由
一、按無證據能力、未經合法調查之證據，不得作為判斷之依據
    ；被告以外之人於審判外之言詞或書面陳述，除法律有規定
    者外，不得作為證據；且被告以外之人於審判外之陳述，雖
    不符合刑事訴訟法第159 條之1 至第159 條之4規 定，而經
    當事人於審判程序同意作為證據，法院審酌該言詞陳述或書
    面陳述作成時之情況，認為適當者，亦得為證據；又當事人
    、代理人或辯護人於法院調查證據時，知有第159 條第1 項
    不得為證據之情形，而未於言詞辯論終結前聲明異議者，視
    為有前項之同意，刑事訴訟法第155 條第2 項、第159 條第
    1 項、第159 條之5 分別規範明確。有關以下所引用之被告
    以外其餘之人於審判外之言詞或書面陳述，而不符合刑事訴
    訟法第159 條之1 至第159 條之4 規定者，業經公訴人、被
    告及辯護人於本院審理時明示同意作為證據，且均經本院審
    理時當庭直接提示而為合法之調查，公訴人、被告及其辯護
    人亦均未於言詞辯論終結前聲明異議，本院審酌前開證據作
    成或取得之狀況，故認為適當而均得以作為證據，是前開證
    據依刑事訴訟法第159 條之5 規定，均具有證據能力。
二、上開事實，業據被告甲○○於本院準備程序及審理時坦承不
    諱（見本院97年度訴第2463號卷第43、51-55 頁），且查：
（一）核與證人即向被告購毒者林有志於警詢、偵訊、本院另案
      準備程序及審理中所為之證述相符（見臺灣彰化地方法院
      檢察署97 年度他字第1015號卷第15、16、26、27、48-51
      、62-64 頁）；並有照片2 張附卷可稽（見臺灣彰化地方
      法院檢察署97年度偵字第7529號卷第11、12頁），是被告
      自白核與事實相符，應堪採信。
（二）又我國查緝販賣毒品執法甚嚴，販賣海洛因既係違法行為
      ，當非可公然為之，亦無公定價格，且容易分裝並增減份
      量，而每次買賣之價量，可能隨時依雙方關係深淺、資力
      、需求量及對行情之認知、來源是否充裕、購買者被查獲
      時供述購買對象之可能風險之評估等情形，而異其標準，
      非可一概而論；販賣之利得，除被告就販賣之價量俱明確
      供述外，委難察得實情，販賣之人從價差或量差中牟利之
      方式雖異，其意圖營利之販賣行為則同一。是以因海洛因
      量微價高，販賣者率有暴利可圖，苟非意圖販賣營利，一
      般人焉有可能甘冒重度刑責而販賣海洛因，堪認被告確有
      營利之意圖甚明。
（三）綜上所述，本案事證已臻明確，被告犯行堪以認定，應依
      法論科。
三、查海洛因為毒品危害防制條例第2 條第2 項第1 款所定之第
    一級毒品，均不得非法販賣。
（一）核被告甲○○所為如事實欄一所述犯行，均係犯如附表2
      所示之毒品危害防制條例第4 條第1 項販賣第一級毒品罪
      。被告各次販賣毒品前後，分別持有各該毒品之低度行為
      ，應各為販賣之高度行為所吸收，均不另論罪。按94年2
      月2 日修正公布，於95年7 月1 日施行之刑法，基於刑罰
      公平原則之考量，杜絕僥倖之犯罪心理，並避免易致鼓勵
      犯罪之誤解，已刪除第56條連續犯之規定。行為人反覆實
      行之犯罪行為茍係在刑法修正施行後者，因法律之修正已
      生阻斷連續犯之法律效果，除認應合於接續犯、繼續犯、
      集合犯等實質上一罪關係而以一罪論處外，基於一罪一罰
      之刑罰公平性，自應併合處罰。而刑法上所謂集合犯是指
      立法者所制定之犯罪構成要件中，本就預定有數個同種類
      之行為將反覆實行之犯罪而言，是將各自實現犯罪構成要
      件之多數行為，解釋為集合犯，而論以一罪；是以對於集
      合犯，必須從嚴解釋，以符合立法者之意向。所謂集合犯
      ，係指數犯罪構成要件中，本即預定有數個同種類之行為
      將反覆實行，雖其特質為行為含有反覆實行複數行為而評
      價為包括一罪，但並非其所有反覆實行之行為，皆一律認
      為包括一罪，仍須從行為人之主觀犯意，自始係基於概括
      性，行為之時、空上具有密切關係，且依社會通念，認屬
      包括之一罪為合理適當者，始足當之，否則仍應依實質競
      合予以併合處罰。犯罪是否包括一罪之集合犯，客觀上，
      應斟酌其法律規定文字之本來意涵、實現該犯罪目的之必
      要手段、社會生活經驗中該犯罪實行常態及社會通念等；
      主觀上，則視其是否出於行為人之一次決意，並秉持刑罰
      公平原則，加以判斷（最高法院96年度臺上字第1850號、
      96年度臺上字第3531號、96年度臺上字第4969號、96年度
      臺上字第1168號判決意旨參照）。本件被告甲○○意圖營
      利而販賣毒品之行為，依吾人之生活經驗，其犯罪之實行
      ，固以反覆、繼續為常態，然其販賣之時間、地點不一，
      其犯罪模式亦有所不同，已難認係出於被告之1次 犯意決
      之；況此類異時、異地之販賣毒品行為，依社會通念，殊
      難認以評價為一罪為適當；再者，其2 次販賣毒品，致該
      毒品氾濫，嚴重危害國人身心健康之犯罪結果，評價為集
      合犯之包括一罪，難謂符合法律規範本質，更與刪除連續
      犯之修法意旨相違，自不得認僅成立集合犯之包括一罪，
      是被告所犯2 次販賣毒品犯行，應分論併罰。
（二）查被告甲○○前因連續施用第一級毒品案件，經本院於93
      年7 月19日，以93年度訴緝字第21號判決判處有期徒刑8
      月確定；又因竊盜案件，經本院於93年9 月13日，以93年
      度斗簡字第305 號判決判處有期徒刑3 月，得易科罰金確
      定，上開2 罪經本院以93年度聲字第1970號裁定應執行有
      期徒刑10月確定；再因連續施用第一、二級毒品案件，經
      臺灣嘉義地方法院於94年3 月14日，以94年度訴字第68號
      判決，分別判處有期徒刑10月、3 月，應執行有期徒刑1
      年確定；上開罪刑，經其入監接續執行後，已於94年12月
      23日假釋出監付保護管束，並於95年8 月7 日因保護管束
      期滿未經撤銷，視為徒刑執行完畢，此有臺灣彰化地方法
      院檢察署刑案資料查註紀錄表及臺灣高等法院被告前案紀
      錄表各1 份附卷可按，渠於受有期徒刑之執行完畢後，5
      年內故意再犯本件最重本刑為有期徒刑以上之各罪，均屬
      累犯，除法定本刑為死刑、無期徒刑部分不得加重外，各
      應就有期徒刑及得併科罰金刑部分，依刑法第47條第1 項
      之規定加重其刑。再被告因一時不查致罹刑章，於本案販
      賣第一級毒品之對象僅1 人、次數僅2 次、金額合計為新
      臺幣（下同）3,000 元，危害尚非巨大，且坦承犯行、頗
      具悔意，誠屬法重情輕，倘對其販賣海洛因之犯行科以法
      定最輕本刑之無期徒刑，猶嫌過重，不免過苛，有失立法
      之本旨，衡情尚有可憫恕之處，爰依刑法第59條之規定，
      減輕其刑，並就法定刑為罰金刑之部分，依法先加後減之
      。爰審酌被告之素行，明知海洛因殘害施用者自身健康，
      竟為謀個人私利，販賣海洛因而危害社會，另考量其等犯
      罪之手段、販賣第一級毒品之期間、次數、販毒所得之利
      益，與嗣後坦承販賣第一級毒品既遂不諱之態度等一切情
      狀，就被告所犯前開2罪分別量處如附表2所示之刑，且認
      其販賣第一級毒品犯行性質上有褫奪公權之必要，分別依
      刑法第37條第2 項規定，各為褫奪公權6 年之宣告，並就
      被告所犯之2 罪依法定其應執行之刑。另本件被告犯罪時
      間均係在96年4 月24日以後，並不符合中華民國96年罪犯
      減刑條例所定之減刑要件，尚無依該條例規定予以減刑之
      餘地，併予說明。
（三）復按毒品危害防制條例第19條第1 項固規定「犯第4 條至
      第9 條、第12條、第13條或第14條第1 項、第2 項之罪者
      ，其供犯罪所用或因犯罪所得之財物，均沒收之，如全部
      或一部不能沒收時，追徵其價額或以其財產抵償之」。又
      該規定所稱「追徵其價額」者，係指所沒收之物為金錢以
      外之其他財物而無法沒收時，應追徵其價額，使其繳納與
      原物相當之價額。如所得財物為金錢而無法沒收時，始應
      「以其財產抵償之」（最高法院95年度臺上字第305 號判
      決參照）。所謂「其因犯罪所得之財物」，並不以當場搜
      獲扣押者為限；而販賣毒品所得之對價，不問其中何部分
      屬於成本，何部分屬於犯罪所得之財物，應均予沒收，始
      與上開法條之規定符合；且因犯罪所得之財物，亦不能與
      正常營利事業計算營利所得之情形，相提並論（最高法院
      65 年 度第5 次刑庭庭推總會議決議意旨參照）。復毒品
      危害防制條例第19條第1 項規定所稱因犯罪所得之財物，
      以實際所得者為限，苟無所得或尚未取得者，自不得為沒
      收、追徵其價額或以財產抵償之諭知（最高法院95年度臺
      上字第5492號、93年度臺上字第2412號、93年度臺上字第
      26 62 號判決參照）。故未扣案之被告如附表1 編號1 、
      2 所示之犯罪所得，應分別依毒品危害防制條例第19條第
      1 項規定，併宣告沒收，如全部或一部不能沒收時，以其
      財產抵償之。
據上論斷，應依刑事訴訟法第299 條第1 項前段，毒品危害防制
條例第4 條第1 項、第19條第1 項，刑法第11條、第47條第1 項
、第59條、第37條第2 項、第51條第5 款、第8 款，判決如主文
。
本案經檢察官蔡明達到庭執行職務。
中    華    民    國    97    年    12     月    2    日
                      刑事第四庭 審判長法  官  姚銘鴻
                                       法  官  葉明松
                                       法  官  林秉暉
以上正本證明與原本無異。
如不服本判決應於收受判決後10日內向本院提出上訴書狀，並應
敘述具體理由; 其未敘述上訴理由者，應於上訴期間屆滿後20日
內向本院補提理由書（均須按他造當事人之人數附繕本）「切勿
逕送上級法院」。
中    華    民    國    97    年    12     月    2    日
                                       書記官  張清秀
附表1：
    ┌──┬─────┬────┬───────┬───┬─────────────┬────┐
    │編號│時間（民國│毒品種類│與被告聯絡方  │被告  │交付地點（彰化縣芳苑鄉）  │次數及價│
    │    │97年）    │及交易方│              │      │                          │格（新臺│
    │    │          │式      │              │      │                          │幣）    │
    ├──┼─────┼────┼───────┼───┼─────────────┼────┤
    │1   │1 月間某日│買賣海洛│林有志        │甲○○│建平村二溪路草二段560 號草│1 次    │
    │    │          │因，以電│              │      │湖保安宮前                │2,000 元│
    │    │          │話聯繫後│              │      │                          │        │
    │    │          │，當面交│              │      │                          │        │
    │    │          │付（黃中│              │      │                          │        │
    ├──┼─────┤進使用手│              │      ├─────────────┼────┤
    │2   │1 月間另某│機號碼不│              │      │和平村芳漢路王功段臨117 號│1次1,000│
    │    │日        │詳，亦不│              │      │聖文宮前                  │        │
    │    │          │能證明為│              │      │                          │        │
    │    │          │甲○○所│              │      │                          │        │
    │    │          │有）    │              │      │                          │        │
    └──┴─────┴────┴───────┴───┴─────────────┴────┘
附表2：
┌──┬──────────┬──────────────┐
│編號│     犯罪事實       │            主文            │
├──┼──────────┼──────────────┤
│ 1  │犯附表1 編號1 所示之│甲○○販賣第一級毒品，累犯，│
│    │罪                  │處有期徒刑拾伍年貳月，褫奪公│
│    │                    │權陸年。未扣案因販賣第一級毒│
│    │                    │品所得之價金新臺幣貳仟元均沒│
│    │                    │收，如全部或一部不能沒收時，│
│    │                    │以其財產抵償之。            │
├──┼──────────┼──────────────┤
│ 2  │犯附表1 編號2 所示之│甲○○販賣第一級毒品，累犯，│
│    │罪                  │處有期徒刑拾伍年貳月，褫奪公│
│    │                    │權陸年。未扣案因販賣第一級毒│
│    │                    │品所得之價金新臺幣壹仟元均沒│
│    │                    │收，如全部或一部不能沒收時，│
│    │                    │以其財產抵償之。            │
└──┴──────────┴──────────────┘


司法院資訊處製作；財團法人民間司法改革基金會備份。
